最高法院刑事判決　　　　　　　　　　　　　　　九十一年度台上字第三五○四號
　　上　訴　人　臺灣高等法院檢察署檢察官
　　被　　　告　甲○○
右上訴人因被告妨害公務案件，不服臺灣高等法院中華民國八十九年三月二十二日第
二審更審判決（八十八年度上更(一)字第六六六號，起訴案號：臺灣板橋地方法院檢察
署八十五年度偵字第二一二九０號、第二一三七七號），提起上訴，本院判決如左：
    主  文
原判決撤銷，發回台灣高等法院。
    理  由
本件原判決以公訴意旨略稱：被告甲○○為臺北縣五股鄉○○路三二巷八弄三三號堅
新機械股份有限公司（下稱堅新公司）負責人，因涉嫌未經奇正網印工業股份有限公
司（下稱奇正公司）同意，擅自製造奇正公司享有新型專利權之「網版印刷機推移色
墨之刮架結構」產品（違反專利法部分，因扣押證物之重要構成組件已遭拆卸裝船運
至國外出售，致無從與奇正公司享有專利權之產品比較異同，而經檢察官處分不起訴
確定），經奇正公司向臺北縣警察局蘆洲分局（下稱蘆洲分局）提出告訴，由該分局
員警向臺灣板橋地方法院檢察署檢察官聲請搜索票，並於獲准簽發後，於民國八十五
年十月十六日下午三時二十分許，持搜索票至堅新公司查獲，扣得疑為仿冒品之磁座
十組、磁座傳動系統一組、皮帶撐高架九組、磁座行程白鐵連桿八支、磁座傳動軸承
座三十八只、傳動皮帶馬達一只、磁座台二只、主控制箱一只，警方並依刑事訴訟法
規定，將其職務上掌管之上開磁座等扣押物，委託被告代為掌管。詎被告竟未經臺灣
板橋地方法院檢察署承辦檢察官同意，於八十五年十月二十五日，在堅新公司內擅自
將上開公務員職務上委託其掌管之磁座機台中之磁座行程微動開關二組及構成磁座機
台機身之大部分鋼製支架予以拆解卸下，並於八十五年十月二十六日連同其他機器組
件加以裝箱，委託貨運行載運至高雄港後裝船運送至國外出售，而予以隱匿。因認被
告涉有刑法第一百三十八條之罪嫌等情，而經審理結果，認被告被訴之上開罪嫌，並
無確切之證據足以證明，因將第一審論處被告隱匿公務員職務上委託第三人掌管之物
品罪刑之判決撤銷，改判諭知被告無罪。
惟查：（一）「可為證據或得沒收之物，得扣押之」，為刑事訴訟法第一百三十三條
所明定。證人即在場執行搜索扣押之警員洪靜雄於上訴審已證稱：「當時雙方均有指
認（指扣押之違反專利法證物），而交由甲○○保管」，而依卷附蘆洲分局搜索扣押
證明筆錄影本之記載，警方於八十五年十月十六日下午三時二十分許，持搜索票至堅
新公司扣押之物品則有磁座十組、磁座傳動系統一組、皮帶撐高架九組、磁座行程白
鐵連桿八支、磁座傳動軸承座三十八只、傳動皮帶馬達一只、磁座機台二只、主控制
箱一只（見偵二一三七七號卷第三七頁）。嗣被告因其涉犯之違反專利法案件經檢察
官訊問時，其對組裝於磁座機台上之磁座行程微動開關及鋼製支架，均屬蘆洲分局扣
押後委託其保管之物品，並未爭執，且供認：「（問：有無將八十五年十月十六日下
午三時二十分許，蘆洲分局委託你掌管的如代保管條所示之機組予以隱匿並運到國外
販賣？）有」、「（問：包括何部分？）包括磁座機台中磁座行程微動開關及磁座機
台本身大部分鋼製支架」、「（問：何時地拆卸下來？）八十五年十月二十五日起在
我工廠內」、「（問：何時組裝到其他機台上裝櫃出口？）我沒有另外再與其他機器
組裝，只是在十月二十六日，在上述地點裝箱，十月二十七日委託貨櫃行載運到桃園
縣楊梅鎮新隆貨櫃場存放，三十日運到高雄，三十一日裝船出口」（見同上卷第二三
頁）。告訴人李清忠復供稱：「磁座台是印花機之心臟，其中微動關關、磁座傳動系
統支架二種專利品被拆下裝箱出售」（見上訴卷第十六頁背面），而被告涉嫌違反專
利法案件，確係因扣案證物之重要構成組件，已遭拆卸裝船運送至國外出售，無從與
奇正公司享有新型專利權之「網版印刷機推移色墨之刮架結構」比較異同，致經臺灣
板橋地方法院檢察署檢察官處分不起訴確定，又有該署八十五年度偵字第二０二九六
號不起訴處分書影本在卷可按（見第一審卷第三三頁、第三四頁）。則告訴人供稱：
組裝於上開磁座機台上之磁座行程微動開關及鋼製支架在其獲准之新型專利範圍內，
如若無誤，該項可為證據之磁座機台組件，是否包含在上引蘆洲分局搜索扣押證明筆
錄所載之「磁座機台」範圍內﹖若未包含於「磁座機台」項下，告訴人會同蘆洲分局
員警執行搜索時，既指認組裝於磁座機台上之磁座行程微動開關及鋼製支架係侵害其
新型專利權之物品，其何以未聲請將上開可為證據之侵害專利權證物一併扣押﹖被告
在檢察官訊問時，又何以供認：其已將代保管物品中包括磁座機台上之磁座行程微動
開關及磁座機台本身大部分鋼製支架拆卸運往國外銷售？能否以上引搜索扣押證明筆
錄內未單獨將組裝於上開磁座機台上之磁座行程微動開關、鋼製支架分項載入扣押物
品欄，即認該等可為證據之物品均不在扣押範圍內？俱待深入研求剖析釐清，原判決
在上開事實尚未釐清之前，遽為有利於被告之認定，自屬率斷。（二）證據之證明力
，固由法院自由判斷，但其判斷不能違反經驗法則及論理法則，否則其自由判斷之職
權行使，即與採證法則有違。依卷附被告警訊筆錄及上引蘆洲分局搜索扣押證明筆錄
之記載，警方於八十五年十月十六日下午三時二十分許，持搜索票至堅新公司執行搜
索，並扣押相關證物時，證人楊吳鳳英並未在場，而依該搜索扣押證明筆錄之記載，
當時遭扣押之物品繁雜，連在場執行搜索扣押任務之警員洪靜雄事後亦祇能證稱：「
告訴人得知消息報告我們，我們去了解，甲○○告訴我們東西仍在工廠，他說都還在
，但告訴人說扣押之東西不是李某所指述之東西而堅持告訴，因而引發此案，至於是
否李某所指物品，我非專業人員，亦無法判斷究竟是否為扣押物品，當時雙方均有指
認，而交由甲○○保管，至於甲○○出口物品有無包括扣押物品，我未看到不知道，
告訴人說是，甲○○說不是，檢察官當時又未扣押要出口物品，所以現在無法查證」
（見上訴卷第三十頁背面、第三一頁）。而楊吳鳳英僅係居住在堅新公司隔壁，於警
方執行搜索、扣押時，復未在場，則其何以能知悉警方究係扣押幾項證物？又何能證
明警方扣押後交由被告保管之物品仍在其掌管之中﹖原審就上開疑點未予釐清，即採
納楊吳鳳英證稱：「因我住於甲○○工廠之隔壁，所以知道那些扣押物品仍在甲○○
處」，為有利於被告之認定，該項證據證明力自由判斷之職權行使，於採證法則有違
。（三）原判決係以會同被告、告訴人及警員洪靜雄至被告存放扣押物品現址勘驗之
勘驗筆錄內記載：「磁座經當場組合一組（尚有未經組合之零件有八組）、皮帶撐高
架有九支、證人即當初查扣警員洪靜雄稱與當初查扣所見相同（與偵查卷所附扣押物
相片核對）」，認定被告辯稱未隱匿扣押物品云云，應屬可信。惟被告於原審赴上址
勘驗時，在現場供稱：「磁座是當時所查扣的，不足的部分是因已經發還所以才會不
足，目前只組一組，但還可以再組五組左右」（見原審卷第二九頁背面），與原判決
採納作為有利於被告認定之上引勘驗筆錄之內容，顯然不相符合，實情如何，有待查
明。以上，或係上訴意旨所指摘，或為本院得依職權調查之事項，應認原判決仍有撤
銷發回更審之原因。
據上論結，應依刑事訴訟法第三百九十七條、第四百零一條，判決如主文。
中      華      民      國    九十一    年      六      月    二十一    日
                              最高法院刑事第一庭
                                  審判長法官  施  文  仁
                                        法官  林  永  茂
                                        法官  蕭  仰  歸
                                        法官  洪  文  章
                                        法官  呂  永  福
      右正本證明與原本無異
                                              書  記  官
中      華      民      國    九十一    年      六      月    二十八    日
